【裁判字號】    99,交聲,2116
【裁判日期】    990713
【裁判案由】    交管條例聲異
【裁判全文】
臺灣板橋地方法院交通事件裁定        99年度交聲字第2116號
原處分機關  交通部公路總局臺北區監理所
異  議  人  甲  ○
即受處分人
上列受處分人因違反道路交通管理處罰條例案件，對於交通部公
路總局臺北區監理所於民國99年6 月10日所為北監營裁字第裁40
-C00000000號裁決處分（原舉發案號：臺北縣政府警察局北縣警
交字第C00000000 號），聲明異議，本院裁定如下：
    主  文
原處分撤銷。
甲○汽車駕駛人，駕駛汽車經測試檢定，酒精濃度超過規定標準
，處罰鍰新臺幣貳萬伍仟元。
    理  由
一、本件聲明異議意旨略以：異議人即受處分人甲○於民國（下
    同）98年4 月酒後騎機車於鶯歌鎮○○路遭臨檢，酒測值每
    公升0.57毫克，經臺灣板橋地方法院檢察署檢察官以公共危
    險罪名緩起訴確定，需支付國庫新臺幣（下同）2 萬元，於
    99年3 月，經監理所裁處罰鍰4 萬5 千元，經異議人聲明異
    議，由法院撤銷原處分，嗣於99年6 月10日，復經監理所裁
    處罰鍰4 萬5 千元，有違一罪不二罰，爰聲明異議，請求免
    除罰鍰云云。
二、按汽車駕駛人飲用酒類或其他類似物後，其吐氣所含酒精濃
    度超過每公升○．二五毫克以上者，不得駕車；汽車駕駛人
    ，駕駛汽車經測試檢定，酒精濃度超過規定標準者，處新臺
    幣一萬五千元以上六萬元以下罰鍰，並當場移置保管該車輛
    、吊扣其駕駛執照一年及接受道路交通安全講習，道路交通
    安全規則第114 條第2 款、道路交通管理處罰條例第35條第
    1 項第1 款、第24條第1 項第2 款分別定有明文。次按行政
    罰法第26條規定：「一行為同時觸犯刑事法律及違反行政法
    上義務規定者，依刑事法律處罰之。但其行為應處以其他種
    類行政罰或得沒入之物而未經法院宣告沒收者，亦得裁處之
    。前項行為如經不起訴處分或為無罪、免訴、不受理、不付
    審理之裁判確定者，得依違反行政法上義務規定裁處之。」
    ，即所謂一事不二罰原則，探究其立法目的，無非以一行為
    同時觸犯刑事法律及違反行政法上義務規定時，由於刑罰與
    行政罰同屬不法行為之制裁，而刑罰之懲罰作用較強，依刑
    事法律處罰即足資警惕，實無一事二罰再處行政罰之必要。
    且刑事法律處罰，由法院依法定程序為之，較符合正當法律
    程序，應予優先適用。至於酒後駕車經檢察官為緩起訴處分
    ，並命駕駛人向公庫支付一定之金額者，駕駛人係履行檢察
    官為緩起訴處分命令，此等命令名義上雖非刑罰，但仍係特
    殊的處遇措施，造成駕駛人之財產減少，性質上亦屬干預人
    民自由之處分，與刑事制裁無異，實質上則為刑事處罰。再
    按道路交通管理處罰條例第35條第8 項規定：「前項汽車駕
    駛人，經裁判確定處以罰金低於本條例第九十二條第三項所
    定最低罰鍰基準規定者，應依本條例裁決繳納不足最低罰鍰
    之部分。」，而依違反道路交通管理事件統一裁罰基準及處
    理細則第2 條第2 項之附件（即違反道路交通管理事件統一
    裁罰基準表）所示，「汽車駕駛人駕駛機器腳踏車，飲酒後
    其吐氣所含酒精成份超過每公升○．五五毫克以上」之違規
    行為之應處最低罰鍰金額為45,000元，是若違規之駕駛人因
    緩起訴而支付之一定金額，未達道路交通管理處罰條例第92
    條第3 項所定最低罰鍰基準規定者，仍依該條例第35條第8
    項之規定補繳不足之金額。
三、異議人具狀坦承於98年4 月（24日）騎乘重型機車（車牌號
    碼：P7Q-163 ），於臺北縣鶯歌鎮○○路、仁愛路交岔路口
    為警攔檢，經測試檢定有酒精濃度超過規定標準一事，且有
    臺北縣政府警察局北縣警交字第C00000000 號違反道路交通
    管理事件通知單影本1 紙在卷足稽，是異議人於上開時、地
    因酒後呼氣酒精濃度超過規定標準駕駛動力交通工具之違規
    事實，堪以認定，則本院應加探究者，厥係異議人請求免除
    原處分機關所為罰鍰45,000元之處分是否有理？
四、經查：異議人上開酒後駕車之行為，同時違反道路交通管理
    處罰條例第35條第1 項第1 款與刑法第185 條之3 之規定，
    係一行為同時觸犯刑事法律及違反行政法上義務規定，依行
    政罰法第26條第1 項前段規定，應依刑事法律處罰之。而異
    議人之前揭酒後駕車行為，業經臺灣板橋地方法院檢察署檢
    察官於98年4 月30日以98年度速偵字第2272號為緩起訴處分
    ，緩起訴期間為1 年，並應於收受緩起訴處分執行命令通知
    書後2 個月內向國庫支付2 萬元，且於98年6 月9 日，經臺
    灣高等法院檢察署以98年度上職議字第6601號處分書駁回再
    議確定，緩起訴處分期間為98年6 月9 日至99年6 月8 日，
    此有前開臺灣板橋地方法院檢察署檢察官緩起訴處分書、臺
    灣高等法院檢察署處分書、臺灣板橋地方法院檢察署檢察官
    執行緩起訴處分通知書、臺灣高等法院被告前案紀錄表各1
    份在卷足稽，而該緩起訴處分期間因屆滿而未經撤銷乃實質
    確定，然異議人依該緩起訴處分命令而向公庫所支付之金額
    為20,000元，低於道路交通管理處罰條例第92條第3 項就違
    反道路交通管理處罰條例35條第1 項第1 款行為所訂最低罰
    鍰基準（45,000元），揆諸前開說明，異議人應依道路交通
    管理處罰條例第35條第8 項之規定，補繳25,000元（45,000
    -20,000=25,000）。
五、從而，原處分機關漏未斟酌上情，就本件裁罰之罰鍰部分，
    遽對異議人裁處罰鍰45,000元，自有未當；再者，就「吊扣
    異議人之重型機器腳踏車駕駛執照1 年並接受道路交通安全
    講習」部分，業經本院於99年5 月18日以99年度交聲字第70
    4 號裁定於主文諭知（見卷附該裁定影本）確定，然原處分
    機關仍重複裁處，亦有未洽。是異議人請求免除罰鍰雖無理
    由，惟原處分有上開可議之處，要屬無可維持，應由本院撤
    銷原處分，並自為裁定如主文第2 項所示。
據上論斷，應依道路交通案件處理辦法第20條前段，裁定如主文
。
中    華    民    國    99    年    7     月    13    日
                  交通法庭  法  官  陳鴻清
以上正本證明與原本無異。
如不服本裁定應於送達後5 日內向本院提出抗告，抗告於臺灣高
等法院。
                            書記官  黃頌棻
中    華    民    國    99    年    7     月    13    日

司法院資訊處製作；財團法人民間司法改革基金會備份。
